【裁判字號】    95,交聲更,1
【裁判日期】    950209
【裁判案由】    
【裁判全文】
臺灣臺北地方法院交通事件裁定         95年度交聲更字第1號
原處分機關  臺北市交通事件裁決所
異議人即
受處分人    己○○
上列異議人即受處分人因違反道路交通管理處罰條例案件，對於
臺北市交通事件裁決所於中華民國94年2月14日所為北市裁三字
第裁22－ACV377532、北市裁三字第裁22－ACV377533號等2個處
分聲明異議，本院裁定後（94年度交聲字第211號），經臺灣高
等法院撤銷原裁定發回更審，本院裁定如下：
    主  文
原處分均撤銷。
己○○汽車駕駛人，在設有禁止臨時停車標線處所臨時停車，處
罰鍰新臺幣參佰元；又汽車駕駛人，駕駛汽車有違反道路交通管
理處罰條例之行為，經交通勤務警察制止時，不聽制止，處罰鍰
新臺幣參仟元；並記違規點數壹點。
    理  由
一、按汽車駕駛人，在設有禁止臨時停車標誌、標線處所臨時停
    車者，處新臺幣（下同）300元以上600元以下罰鍰；次按汽
    車駕駛人，駕駛汽車有違反道路交通安全管理處罰條例之行
    為，經交通勤務警察制止時，不聽制止者，除按各該條規定
    處罰外，另處新臺幣3000元以上6000元以下罰鍰，道路交通
    管理處罰條例第55條第3款、第60條第1項分別定有明文；又
    汽車駕駛人，違反同條例第60條第1項之情形者，除依原條
    款處罰鍰外，並記違規點數一點，同條例第63條第1項第1款
    亦有明文；再按禁止臨時停車線，用以指示禁止臨時停車路
    段，以劃設於道路緣石正面或頂面為原則，無緣石之道路得
    標繪於路面上，距路面邊緣以30公分為度；網狀線，用以告
    示車輛駕駛人禁止在設置本標線之範圍內臨時停車，防止交
    通阻塞，視需要劃設於接近鐵路平交道或因常受交通管制或
    其他原因需限制不得臨時停車之地點，道路交通標誌標線號
    誌設置規則第169條、第173條定有明文，
二、原處分意旨略以：本件異議人即受處分人（下稱異議人）己○○於民國94年1月7日下午3時30分許，駕駛車牌號碼816－
    CL號營業小客車，於臺北市中正區○○○路臺大醫院側門出
    入口前繪有紅線禁止臨時停車處所臨時停車，經警見狀攔停
    告知違規事項，惟異議人未出示身份證明文件接受稽查，仍
    逕行駕車駛入臺大醫院計程車排班區，執勤員警依道路交通
    管理處罰條例第7條之2規定，不服指揮稽查而逃逸登記車號
    ，並以異議人有「在交岔路口十公尺內臨時停車」、「違反
    處罰條例之行為，不聽勤務人員制止」等違規逕行製單舉發
    ，異議人嗣於應到案日期前，於94年1月11日到案陳述意見
    ，經原處分機關函請舉發單位調查結果，仍認定異議人有前
    開違規行為，依同條例第55條第2款，分別裁處異議人罰鍰
    600元（北市裁三字第裁22－ACV377532號），並依據同條例
    第60條第1項之規定，裁處受處分人罰鍰3000元（北市裁三
    字第裁22－ACV377533）。
三、訊之異議人固不諱言有於上揭時地駕駛車牌號碼816－CL號
    營業小客車，與臺北市政府警察局交通大隊中正一分隊員警
    乙○○因有無上開違規行為一事發生爭執，且拒絕接受乙○○之指揮制止等情，惟矢口否認有何違反道路交通管理處罰
    條例之行為，辯稱：警方指出當天伊在中山南路紅線臨停，
    而遭執勤員警見狀「攔停」，足見伊當時並未停在紅線，而
    是在行進中；警方未依交通規則在汽車前方明顯地方指揮交
    通而是躲在醫院樹蔭下，執勤方式有疑問；警方無權進入台
    大醫院指揮交通；又當時警方以身體阻擋去路而右側是人行
    道，左方有防阻排班計程車插隊圍籬，後方則有421－MN號
    計程車，故無從依警指揮駛離現場，而受處分人欲對員警申
    訴，請求准許直行，但卻遭該警以雙腳觸碰車子，嗣因為與
    該員警理論，才將汽車停放在紅網區，伊向警政署報案，因
    久候警政署派員前來不至才駕車離開，伊原本並未在紅網區
    內臨時停車，有4位證人可以證明，且伊懷疑證人乙○○並
    非警察云云。
四、經查：
    (一)臺北市中正區○○○路臺大醫院側門斑馬線與側門電動鐵
      柵欄之間為繪製有禁止臨時停車線及網狀線之路段，禁止
      臨時停車，有卷附現場照片7幀可稽；又異議人確有於94
      年1月7日下午3時30分許駕駛上開車輛於上開禁止臨時停
      車路段臨時停車，並於員警乙○○制止時不制止等情，業
      據證人即臺北市政府警察局交通大隊中正一分隊員警乙○○證述明確，其證稱：「我整理交通時，該處違規較多，
      我站在人行道旁邊，己○○駕車中山南路右轉，進台大醫
      院，前面已經沒有車位了，必須停在鐵柵門那邊，我走到
      受處分人右側的玻璃，他沒有反應，我以為他沒有聽到，
      我繞過走到他車子前面，他依然不理我，約僵侍十幾秒時
      ，計程車有移動，用車頂了我的腳，頂了三次，我以為他
      要衝撞我，我就拿槍，但沒有拔出來，我請他出示行照，
      但他拒絕，將車開走，我就依法舉發他。（己○○的車當
      時停在紅網線上？）是，之前停了五、六秒，因我看到其
      他排班在他前面的車子沒有在動，我就走過去敲玻璃，請
      他離開，我又走到車前。我預估他如果要等到車子可以行
      動大概要等二十幾秒鐘，我就請他先離開。（你請己○○
      離開後，他又掉頭回來，前面的車子是否已經在移動了？
      ）他根本沒有離開過該處，這時他車子已經在移動，這當
      中他有下車並說我妨礙他做生意，我說我會依法處理，己○○車子就開進去了。」等語（見本院94年1月26日訊問
      筆錄），且證人即現場目擊爭執經過之計程車駕駛丁○○
      亦證稱：「警察不讓他（按指異議人）進來，警察擋在己○○的車子前面，己○○將車移走，他看到警察走了，又
      將車頭拉回來，準備排班進入台大醫院。」，此外，並有
      卷附現場示意圖在卷可稽，異議人雖辯稱伊車輛係在正常
      行進中遭證人乙○○突然竄出攔停云云，然衡諸常情，先
      前已有多數計程車魚貫進入臺大醫院排班候客，異議人與
      證人乙○○夙無嫌隙，倘非異議人確有上開違規行為，證
      人乙○○殊無特意阻攔異議人駕車進入台大醫院排班候客
      之理，此觀證人即計程車駕駛丁○○證稱：「若排班計程
      車塞滿，不能移動時，警察就會禁止其他計程車進入台大
      醫院排班，但是若前面排班計程車有在移動，就可以進來
      ，至於警察為何不讓己○○進來，我不知道。」等語（同
      上訊問筆錄）更臻明確，是證人乙○○上開證言，自屬可
      信，異議人確有上開違規行為並不聽交通勤務警察之制止
      等情，已堪認定。
    (二)至異議人雖辯稱有證人即計程車駕駛丁○○、戊○○、甲○○、丙○○等可證明其並無違規云云，然經本院傳訊證
      人丁○○、戊○○、甲○○，上開證人均證稱僅目擊證人
      乙○○與異議人發生爭執之情，對於何以發生上開爭執，
      換言之，異議人究有無在設有禁止臨時停車標線處所臨時
      停車之違規行為，上開證人丁○○、戊○○、甲○○均自
      承因未目睹而無法證述在案（見本院95年1月26日訊問筆
      錄），是上開證人丁○○、戊○○、甲○○之證言，並無
      從為異議人有利認定之依據，至證人丙○○經本院依法傳
      訊未到庭，審酌上開證人證言內容，允無再傳訊之必要，
      亦此敘明；另異議人辯稱「攔停」即代表伊並未臨時停車
      ，伊懷疑證人乙○○並非警察，警察值勤方式有誤，警察
      無權進入台大醫院指揮交通，且伊當時無從依照警察指示
      駕車離開云云，執為異議理由，然所謂「攔停」並非指攔
      截進行中車輛之意，而係攔截阻止違規中行為之意，異議
      意旨顯有誤認；又因當天為雨天，證人乙○○係著警用雨
      衣執行交通稽查勤務，衡諸當時客觀情形，且證人戊○○
      、甲○○，丁○○均已明確證述係見到員警與異議人在場
      爭執等語，是異議人當不致誤認證人乙○○並非員警；且
      交通勤務警察本即有權在公路、街道、巷衖、廣場、騎樓
      、走廊或其他供公共通行之地方進行交通管理、稽查、違
      規紀錄，道路交通管理處罰條例第7條第1項業有明文；至
      警察值勤方式與異議人有無違規行為並無關涉，況本件員
      警值勤方式（自人行道處移動至路旁攔停異議人）亦無顯
      逾適當性之程度；另異議人確有不理會證人乙○○指揮稽
      查，逕自駕車繞過證人乙○○進入台大醫院之情，業經本
      院認定如前，是上開異議意旨，均不能執為有利異議人之
      認定依據，併此敘明。
五、綜上所述，異議人確於前揭時地有在設有禁止臨時停車標線
    處所臨時停車，及駕駛汽車有違反道路交通管理處罰條例之
    行為，經交通勤務警察制止時，不聽制止之違規行為，本件
    異議人異議雖無理由，然原處分意旨誤認異議人為在交岔路
    口十公尺內臨時停車，且就異議人駕駛汽車有違反道路交通
    管理處罰條例之行為，經交通勤務警察制止時，不聽制止之
    違規行為，又漏未記違規點數一點，其適用法規顯有違誤之
    處，原2個處分仍屬無從維持，自應由本院依法予以撤銷，
    並依道路交通管理處罰條例第55條第3款、第60條第1項、第
    63 條第1項第1款、違反道路交通管理事件統一裁罰基準表
    規定，另自為裁定如主文第2項所示。
據上論斷，依道路交通案件處理辦法第20條前段，裁定如主文。
中    華    民    國    95    年    2     月     9    日
                      交通法庭  法  官  張永宏
以上正本證明與原本無異。
如不服本裁定，應於送達後5日內向本院提出抗告狀。
                                書記官  楊灥
中    華    民    國    95    年    2     月    9     日


司法院資訊處製作；財團法人民間司法改革基金會備份。
